【裁判字號】    97,上訴,2479
【裁判日期】    971118
【裁判案由】    違反毒品危害防制條例
【裁判全文】
臺灣高等法院臺中分院刑事判決        97年度上訴字第2479號
上  訴  人  臺灣臺中地方法院檢察署檢察官
被      告  乙○○
                    （現另案於臺灣臺中監獄執行中）
上列上訴人因被告違反毒品危害防制條例案件，不服臺灣臺中地
方法院97年度訴字第2332號，中華民國97年9月3日第一審判決（
起訴案號：臺灣臺中地方法院檢察署97年度毒偵字第1413號），
提起上訴，本院判決如下：
    主  文
上訴駁回。
    理  由
一、公訴意旨略以：被告乙○○曾因竊盜案件，經臺灣臺中地方
    法院判處應執行有期徒刑9月確定，於民國95年10月19日入
    監執行，嗣於96年6月15日因縮短刑期執行完畢出監。復於
    93年間，因施用毒品案件，經臺灣臺中地方法院檢察署檢察
    官以93年度聲觀字第1332號聲請觀察勒戒，經臺灣臺中地方
    法院裁定執行觀察勒戒後，於93年11月20日入勒戒所執行觀
    察勒戒，因無繼續施用毒品之傾向，業於93年12月17日釋放
    出所，並由臺灣臺中地方法院檢察署檢察官以93年度毒偵字
    第4849號為不起訴處分確定。詎被告乙○○仍不知悔改，於
    前開觀察、勒戒執行完畢釋放後5年內，復基於施用第一級
    毒品海洛因之犯意，於97年1月28日晚上11時許，在苗栗縣
    三義鄉某處，以將海洛因置於美娜水中用針筒注射之方式，
    施用第一級毒品海洛因1次。嗣於97年1月30日晚間8時20分
    許，為警在臺中縣后里鄉○○村○○路227號查獲。案經臺
    中縣警察局大甲分局報請偵辦，因認被告乙○○涉有毒品危
    害防制條例第10條第1項施用第一級毒品罪嫌等語。
二、按犯罪事實應依證據認定之，無證據不得認定其犯罪事實，
    不能證明被告犯罪者，應諭知無罪之判決，刑事訴訟法第15
    4條第2項、第301條第1項分別定有明文。又犯罪事實之認定
    ，應憑真實之證據，倘證據是否真實尚欠明確，自難以擬制
    推測之方法，為其判斷之基礎。且認定犯罪事實之證據係指
    足以認定被告確有犯罪行為之積極證據資料而言，該項證據
    自須適合於被告犯罪事實之認定，始得採為斷罪資料。故刑
    事訴訟上之證明資料，無論其為直接或間接證據，均須達於
    通常一般人均不致有所懷疑，而得確信其為真實之程度，始
    得據為有罪之認定，若關於被告是否犯罪之證明未能達此程
    度，而有合理懷疑之存在，致使無從形成有罪之確信，根據
    罪證有疑，利於被告之證據法則，即不得據為不利被告之認
    定（最高法院53年臺上字第656號、29年上字第3105號、76
    年度臺上字第4986號及32年上字第67號判例參照）。
三、公訴人認被告乙○○涉有前揭罪嫌，無非係以被告乙○○於
    警偵訊之自白、尿液報告等惟其論據。然經訊據被告乙○○
    於原審審理中，固對於其於97年1月30日晚間8時20分許，為
    警在臺中縣后里鄉○○路227號查獲並採尿送驗之事實坦承
    不諱，惟仍堅決否認有何施用第一級毒品海洛因之犯行，辯
    稱：伊於97年1月28日晚間7、8時許，即因另涉犯施用毒品
    案件為警查獲，並於稍後解送至臺灣苗栗地方法院檢察署，
    嗣至翌日晚間始獲交保，詎其返家後，竟於97年1月30日晚
    間8時20分許，再經警通知至警局採尿送驗；伊自前案被查
    獲起，至本案經警通知至警局採尿送驗止，期間確未曾施用
    第一級毒品海洛因等語。
四、經查：
（一）按被告之自白，非出於強暴、脅迫、利誘、詐欺、疲勞訊
      問、違法羈押或其他不正之方法，且與事實相符者，得為
      證據。被告或共犯之自白，不得作為有罪判決之唯一證據
      ，仍應調查其他必要之證據，以察其是否與事實相符。刑
      事訴訟法第156 條第1項、第2項定有明文。查被告乙○○
      於97年1 月28日上午10時許，在臺中縣后里鄉后里國小廁
      所內，以將第一級毒品海洛因置於注射針筒內摻美娜水後
      施打血管之方式，施用第一級毒品海洛因1 次。嗣其於當
      日晚間7 時30分許，在苗栗縣苑裡鎮上館裡上館60號為警
      查獲，於同日晚間9 時30分許經警採尿送驗呈嗎啡陽性反
      應，並於97年1月29日下午1時25分許，經警解送至臺灣苗
      栗地方法院檢察署。被告乙○○嗣經檢察官訊問後，以其
      犯嫌重大，惟無羈押之必要，於97年1月29日下午3時41分
      許，諭令准予交保新臺幣10,000元，並由案外人陳志韋如
      數繳付保證金後，即獲釋放。惟該案仍經同署檢察官以97
      年度毒偵字第138 號案件呈請臺灣高等法院臺中分院檢察
      署檢察長令轉臺灣臺中地方法院檢察署檢察官以97年度毒
      偵字第1518號案件，向臺灣臺中地方法院提起公訴，案經
      臺灣臺中地方法院分案以97年訴字第1492號（下稱前案）
      審理後，於97年5月12日判處被告乙○○有期徒刑8月在案
      等事實，有臺灣臺中地方法院97年度訴字第1492號影卷可
      參。則被告乙○○因前案施用第一級毒品海洛因犯行，經
      警於97年1月28日晚間7時30分許查獲時起，迄至翌日下午
      或晚間某時許始經檢察官諭令交保而獲釋放止，其均係在
      公務機關，並處於公權力之拘束之下，衡諸通常社會經驗
      ，其自不可能「於97年1 月28日晚上11時許，在苗栗縣三
      義鄉某處，施用第一級毒品海洛因」，是被告乙○○於警
      偵訊中所為之自白，能否即謂與事實相符，非無存疑之處
      ，自無從僅憑被告於偵訊中之自白為其不利認定之依據。
（二）又海洛因施用後可於尿液中檢出之時間，依據 Clarke's
      Isolation and Identificatio n of Drugs 第2版記載，
      服用海洛因後24小時內約有服用量之80﹪排泄於尿液中，
      其於尿液中排出之最長時限，受施用劑量、施用方式、個
      人體質及其代謝情況等因素影響，因個案而異，一般可檢
      出之最長時間為海洛因服用後2至4天，此經行政院衛生署
      管制藥品管理局以91年10月3 日管檢字第110436號函釋綦
      詳。查被告乙○○於前案中，係於97年1 月28日上午10時
      許，施用第一級毒品海洛因1次，嗣於當日晚間7時30分許
      為警查獲，並於同日晚間9 時30分許經警採尿送驗呈嗎啡
      陽性反應，已如前述。另其於本案中，係於97年1 月31日
      中午11時30分許，經警採尿送驗呈嗎啡陽性反應。則本案
      採尿時間既係在被告乙○○前案施用第一級毒品海洛因後
      之96小時內，自亦不能排除本案尿液檢驗結果係因被告乙
      ○○前案施用第一級毒品海洛因代謝未盡所致，是前述尿
      液檢驗報告即無從採為不利被告乙○○之依據，或用以為
      被告乙○○前述自白之補強證據。況查，被告乙○○前案
      尿液中之嗎啡檢出濃度為41039ng/ml，而其於本案尿液中
      之嗎啡檢出濃度係5566ng/ml，有前述尿液檢驗報告、及
      詮昕科技股份有限公司97年2月18日編號第00000000號濫
      用藥物尿液檢驗報告附於前案卷內可資對照；苟被告乙○
      ○於前案為警查獲並經檢察官諭令交保獲釋後，另有如公
      訴人所指之本案再次施用第一級毒品海洛因之行為，衡情
      其尿液中之嗎啡濃度值，當不致如本案僅餘5566ng/ml，
      由此益徵被告乙○○前述自白之不實。
（三）綜上所述，公訴人認被告乙○○涉有前揭罪嫌所舉之證據
      資料，尚不足以形成不利被告乙○○之心證，此外，亦無
      其他積極證據足認被告乙○○有公訴意旨所指之犯行，揆
      諸前揭法條及判例意旨，自應為有利於被告乙○○之認定
      ，為其無罪之諭知。
五、原審以公訴人所舉之證據，尚不足以證明被告確有公訴意旨
    所指施用第一級毒品海洛因之犯行，而為被告無罪之判決，
    經核其認事用法及證據之取捨，並無違誤。檢察官上訴意旨
    略以：原審既認本案採尿時間既係在被告乙○○前案施用第
    一級毒品海洛因後之96小時內，自亦不能排除本案尿液檢驗
    結果係因被告乙○○前案施用第一級毒品海洛因所致，是堪
    認本案被告用第一級毒品海洛因之時間、地點，均與前案之
    臺灣臺中地方法院97年度訴字第1492號刑事判決之犯罪事實
    同一，為同一案件，則被告於本案中所涉此部分之犯罪事實
    自為前揭有罪確定判決之效力所及，本件應諭知免訴判決，
    原審對被告為無罪之諭知，即有未當等語。惟查，本案公訴
    人係起訴被告於97年1月28日晚上11時許，施用第一級毒品
    海洛因1次，而前案判處被告施用毒品海洛因時間係在97年1
    月28日上午10時許，則本案起訴之犯罪時間與前案判處罪刑
    之犯罪時間有所不同，且按94年2月2日修正公布之刑法，業
    於95年7月1日施行，新刑法已將第56條連續犯之規定刪除，
    是原屬於複數行為之連續犯，即應以數罪之關係處理，而不
    能恣意的將原本數罪之結構，以接續犯或包括一罪等關係來
    涵蓋，否則將造成依修正前規定應加重其刑之犯罪，變成單
    一犯罪，亦不得加重其刑，此不僅使連續犯因不當圖利犯罪
    行為人而廢除之立法原意盡失。而施用毒品案件，雖有長時
    間反覆施用，然仍有偶一施用之情形，且有無成癮性，更因
    個人體質而異，尚不能一概認定施用毒品者均具有成癮性，
    而論以集合犯，且歷來實務均係以施用毒品之次數，以認定
    屬行為之單複數，在複數行為時再審酌其施用之時間等客觀
    情狀，以決定依連續犯或數罪處斷。於刑法刪除連續犯之規
    定後，施用毒品罪之本質並未變更，依前揭說明，自應回歸
    數罪併罰處理。是本案檢察官起訴被告所涉施用第一級毒品
    海洛因之犯罪時間既與前案犯罪時間不同，與前案所處之罪
    本無實質上一罪之關係，則本案與前案自非同一案件，檢察
    官猶執前詞上訴指摘原判決不當，並無理由，應予駁回。
據上論斷，應依刑事訴訟法第368條，判決如主文。
本案經檢察官甲○○到庭執行職務。
中    華    民    國    97    年    11    月    18    日
            刑事第七庭    審判長法  官  林  榮  龍
                                法  官  江  錫  麟
                                法  官  張  惠  立
上列正本證明與原本無異。
如不服本判決應於收受送達後十日內向本院提出上訴書狀，其未
敘述上訴理由者，並得於提起上訴後十日內向本院補提理由書 (
均須按他造當事人之人數附繕本)「切勿逕送上級法院」。
                                書記官  陳  慈  傳
中    華    民    國    97    年    11    月    18    日


司法院資訊處製作；財團法人民間司法改革基金會備份。
